【裁判字號】    92,台上,1118
【裁判日期】    920307
【裁判案由】    違反毒品危害防制條例
【裁判全文】
最高法院刑事判決                              九十二年度台上字第一一一八號
    上  訴  人  甲○○
右上訴人因違反毒品危害防制條例案件，不服台灣高等法院高雄分院中華民國九十一
年十一月十九日第二審判決（九十一年度上訴字第一０三八號，起訴案號：台灣高雄
地方法院檢察署九十年度偵字第二０五０二號），提起上訴，本院判決如左：
    主  文
原判決撤銷，發回台灣高等法院高雄分院。
    理  由
本件原判決撤銷第一審之科刑判決，改判仍論上訴人甲○○以共同運輸第一級毒品罪
，累犯，處無期徒刑，褫奪公權終身，並諭知第一級毒品海洛因參包（合計淨重壹佰
玖拾捌點肆柒公克、純質淨重壹佰伍拾伍點柒捌公克）、第二級毒品甲基安非他命肆
包（合計驗後毛重參佰玖拾陸點捌公克）、摻有第一級毒品海洛因之第二級毒品甲基
安非他命壹包（驗後毛重玖拾玖點伍公克）均沒收銷燬；白色背心壹件及海洛因外包
裝（重柒點伍貳公克）均沒收；人民幣伍千元沒收，如全部或一部不能沒收時，以其
財產抵償之，固非無見。
惟按：(一)、客觀上為法院認定事實及適用法律基礎之證據，雖已調查而其內容尚未明
瞭者，即與未經調查無異，如遽行判決，仍屬應於審判期日調查之證據未予調查，依
刑事訴訟法第三百七十九條第十款之規定，其判決當然為違背法令。原判決認定上訴
人於民國九十年十月二十九日，在中國大陸珠海國泰酒店，與蘇保霖（由第一審法院
另案審理）共同謀議私運海洛因及甲基安非他命（下稱安非他命）進口至台灣，並收
取蘇保霖支付之代價人民幣五千元，雙方約定於事成後可另取得新台幣（以下除註明
為人民幣者外，均同）二十萬元之代價，上訴人遂於九十年十一月二日，在上開飯店
收受綽號「生仔」之不詳姓名成年男子所交付之夾藏海洛因及安非他命之白色背心，
「生仔」囑咐上訴人於入台後攜海洛因至高雄市○○區○○路「德惠汽車旅館」交予
蘇保霖，另將安非他命四包及摻有海洛因之安非他命一包帶至高雄縣橋頭鄉「小宣宣
泡沫紅茶坊」交予綽號「阿萬」之男子。上訴人乃於九十年十一月二日下午四時許，
穿著前開白色背心，自大陸地區廣東省珠海搭車前往澳門，再搭乘復興航空公司ＧＥ
三六四號班機，於同日下午八時二十分許，在高雄小港國際機場入境檢查室通關時，
經當場查獲等情。係以上訴人於調查局訊問及檢察官偵查時之自白，為其主要之憑據
（見原判決第四至五頁，理由一之(一)）。然依卷內資料，上訴人於檢察官偵查中，供
稱：「我回台若未被查獲，我與蘇保霖會在德惠（汽車旅館），交給他海洛因，代價
二十萬元。這（另）五包安非他命是打算帶到橋頭（鄉）小宣宣泡沫紅茶（坊），給
一位『阿萬仔』，代價是二萬元」等語（見偵查卷第二十九頁背面），倘屬無訛，則
其運輸之安非他命，既係準備另行交付綽號「阿萬」之人，該部分（即運輸第二級毒
品部分）是否與蘇保霖有關？即欠明瞭而待究明。原審採信上訴人之前揭供詞，而就
上開疑義未予詳查釐清，遽認上訴人之全部犯行，俱與蘇保霖有犯意聯絡及行為分擔
，而均論為共同正犯，難謂適法。(二)、犯運輸毒品罪者，其因犯罪所得之財物，沒收
之，如全部或一部不能沒收時，追徵其價額或以其財產抵償之，毒品危害防制條例第
十九條第一項定有明文。又其犯罪所得之金錢若為我國貨幣即新台幣（中央銀行發行
新台幣辦法第二條參照），因其本身即為我國現行貨幣價值之表示，自不發生追徵其
價額之問題；惟若係外國或大陸地區之貨幣，而無法沒收時，則仍應追徵其價額，使
其繳納相當之價額。原判決對於上訴人犯罪所得之大陸地區人民幣五千元，並未依法
為如全部或一部不能沒收時，追徵其價額之諭知，併有判決不適用法則之違法。上訴
意旨雖未指摘及此，惟均為本院得依職權調查之事項，應認原判決有撤銷發回之原因
。
據上論結，應依刑事訴訟法第三百九十七條、第四百零一條，判決如主文。
中      華      民      國    九十二    年      三      月      七      日
                              最高法院刑事第十庭
                                  審判長法官  林  增  福
                                        法官  邵  燕  玲
                                        法官  吳  昆  仁
                                        法官  陳  世  雄
                                        法官  惠  光  霞
      右正本證明與原本無異
                                              書  記  官
中      華      民      國    九十二    年      三      月     十一     日


司法院資訊處製作；財團法人民間司法改革基金會備份。
